臺灣高等法院臺中分院刑事判決
110年度上易字第201號
上  訴  人  
即  被  告  邱富崑



輔  佐  人  邱琪仁


上列上訴人即被告因竊盜等案件，不服臺灣臺中地方法院109年
度簡上字第237號中華民國109年11月26日第一審刑事判決（聲請
簡易判決處刑案號：臺灣臺中地方檢察署108年度偵字第35560號
），提起上訴，本院判決如下：
    主  文
原判決關於甲○○有罪（含附表二編號1至9、編號11至13、編號15
至18「不另為無罪」諭知）部分撤銷。
甲○○無罪。
    理  由
一、聲請簡易判決處刑意旨略以：被告甲○○意圖為自己不法之所
    有，自民國108年9月27日凌晨2時29分起至同日凌晨2時35分
    止，在臺中市○區○○路00號之夾娃娃機店内，以腳踹使店内
    由丙○○經營之夾娃娃機台内商品直接掉落洞口或腳踹機台使
    商品靠近洞口後再操作夾娃娃機夾取等方式，竊取告訴人蔡
    珮珊所有如附表二所示之商品。嗣丙○○查覺遭竊報警處理，
    經警調閱現場監視錄影而查獲。因認被告涉犯刑法第320條
    第1項之竊盜罪嫌等語（被告被訴於108年8月31日竊取附表
    一所示物品與毀損娃娃機台部分，業經原審判決無罪確定，
    非本院審理範圍）。
二、按犯罪事實之認定，係據以確定具體的刑罰權之基礎，自須
    經嚴格之證明，故其所憑之證據不僅應具有證據能力，且須
    經合法之調查程序，否則即不得作為有罪認定之依據。倘法
    院審理之結果，認為不能證明被告犯罪，而為無罪之諭知，
    即無刑事訴訟法第154條第2項所謂「應依證據認定」之犯罪
    事實之存在。因此，刑事訴訟法第308 條前段規定，無罪之
    判決書只須記載主文及理由，而其理由之論敘，僅須與卷存
    證據資料相符，且與經驗法則、論理法則無違即可，所使用
    之證據亦不以具有證據能力者為限，即使不具證據能力之傳
    聞證據，亦非不得資為彈劾證據使用。故無罪之判決書，就
    傳聞證據是否例外具有證據能力，本無須於理由內論敘說明
    （最高法院100年度臺上字第2980號刑事判決意旨參照）。
    本院就本案審理結果，認為上訴人即被告的犯罪不能證明（
    理由詳如後述），爰不論述卷內各項證據是否具有證據能力
    ，先此敘明。
三、次按，犯罪事實應依證據認定之，無證據不得認定犯罪事實
    ；不能證明被告犯罪者，應諭知無罪之判決，刑事訴訟法第
     154條第2 項、第301 條第1 項分別定有明文。又認定犯罪
    事實所憑之證據，雖不以直接證據為限，間接證據亦包括在
    內，然而無論直接證據或間接證據，其為訴訟上之證明，須
    於通常一般之人均不致有所懷疑，而得確信其為真實之程度
    者，始得據為有罪之認定，倘其證明尚未達到此一程度，而
    有合理之懷疑存在，而無從使事實審法院得有罪之確信時，
    即應由法院為諭知被告無罪之判決（最高法院76年度台上字
    第4986號判決意旨參照）。再按，刑法上之竊盜罪，須意圖
    為自己或第三人不法之所有，而取他人之所有物，為其成立
    之要件，若行為人主觀上認識 (即誤信) 該物為其依約支付
    對價而取得，即欠缺竊取之意思要件，縱其取得之手段，可
    能涉及民事上之侵權責任，尚難認為構成刑法上之竊盜罪（
    最高法院23年上字第1892號刑事判例可資參照）。
四、聲請簡易判決處刑意旨認被告涉犯竊盜罪嫌，依聲請簡易判
    決處刑「證據清單及待證事實」欄之記載，無非以被告之供
    述、告訴人即證人丙○○之指訴、承辦員警職務報告、現場監
    視錄影翻拍照片及現場照片、告訴人提出之遭竊取商品明細
    表等資料，為其主要論據。　
五、訊據被告固不否認曾於108年9月27日凌晨，在臺中市○區○○
    路00號之夾娃娃機店内，以拍打與腳踹之方式，使店内由告
    訴人經營之夾娃娃機臺内商品即附表二編號10所示之手持風
    扇，接近洞口後再夾取，以及曾發生如附表二編號14之Hell
    o Kitty 側背包直接掉落洞口而取得等事實，惟堅詞否認有
    何竊盜之犯行，辯稱：我用腳踹夾娃娃機台，讓商品可以落
    在洞口附近，以方便夾取，是夾娃娃機業界普遍認可的合法
    手段，我因此夾取附表編號10所示之手持風扇。在腳踹過程
    中，發生附表二編號14所示Hello Kitty 側背包直接滾進洞
    口，純屬意外，我沒有要偷這些商品的意思等語（見本院卷
    第205頁）。輔佐人則以：本件娃娃機台上貼有「本檯位子
    奇佳，輕輕暗黑技無妨」之告示牌，容許操作娃娃機者以搖
    晃機身以隨機方式將商品與立面玻璃（邊邊）、立面壓克力
    檔板（洞口附近）之「死位」分離而移往「槍位」，故被告
    為使商品脫離機台死位，而以拍打與腳踹方式，隨機移動機
    台內商品位置，進而夾取附表二編號10所示之手持電風扇之
    行為，乃得被害人承諾之行為，而不構成竊盜。案發當日被
    告穿著拖鞋，騎機車到現場，提著一堆錢幣先到別的機台把
    玩，後然再到本案的機台，把玩的過程，是一次投入很多硬
    幣，待夾取若干物品後，再一併取出，如此大量循環動作（
    投幣一堆、連續夾取、再一併取出），因商品遭腳踹而直接
    掉落到洞口的機率極低，被告因連續投幣與夾取後，始從機
    台拿取成功夾取的物品，致未能發現有商品遭其踢擊而掉落
    ，故無竊盜故意。否則，被告果真有意以腳踹方式，竊取機
    台內的商品，理應穿著「步鞋或皮鞋」，方便施力踢擊，而
    不會全程穿著拖鞋。且如果被告有意以腳踹方式竊取機台內
    商品，又何必攜帶大量硬幣到場？且在把玩本件機台之前，
    先到別的機台消費？由此可見附表二編號14所示之Hello Ki
    tty 側背包遭被告踢擊而掉落，被告並不具有主觀犯意等語
    （見本院卷第237頁至第245頁），為被告置辯。經查：
　㈠被告於108年9月27日凌晨2時14分至同日凌晨2時34分止，在
    臺中市○區○○路00號之夾娃娃機店内，操作娃娃機夾取機台
    內的商品一節，業據被告供承在卷（見警卷第11頁至第21頁
    、第23頁至第27頁、偵字卷第19頁至第21頁），核與告訴人
    之證述情節（偵字卷第17頁至第18頁），大致相符，並職務
    報告、現場監視錄影翻拍照片及現場照片附卷可稽（警卷第
    9頁、第39頁至第44頁、核交字卷第19頁至第27頁），且經
    原審與本院勘驗無誤（見原審109年度簡上字第237號卷第52
    1頁至第523頁、本院卷第254頁至第276頁），而堪認定。
　㈡依原審與本院勘驗結果，顯示被告於案發當日，有不斷投幣
    操作機台嘗試夾取物品之行為（見原審109年度簡上字第237
    號卷第521頁至第523頁、本院卷第254頁至第276頁），但被
    告並非每次成功夾取物品後，即從機台取物口拿取其成功夾
    取的物品，其於案發當日，僅曾2次從機台取物口拿取物品
    ，第一次係於監視錄影畫面紀錄時間同日凌晨2時30分46秒
    至52秒（見原審109年度簡上字第237號卷第522頁至第523頁
    勘驗結果至所載、本院卷第270頁至第271頁），第二次係
    於監視錄影畫面紀錄時間同日凌晨2時34分40秒（見原審109
    年度簡上字第237號卷第524頁勘驗結果所載、本院卷第275
    頁），而被告前述2次從機台取物口拿取物品之前，不斷重
    複投幣操作機台、以拍打或腳踹方式晃動機台，企圖使機台
    內商品產生位移的效果等行為（見原審109年度簡上字第237
    號卷第521頁至第523頁、本院卷第254頁至第276頁）。而經
    原審勘驗結果，僅其中2次較具爭議性，其中一次係發生於
    監視錄影畫面紀錄時間同日凌晨2時28分7秒至33秒，即被告
    從機台後方，大力踹機台一下，機台內的商品因而掉落在取
    物洞口附近，被告繼續投幣夾物，取物夾有掉落再彈起之情
    形，被告繼續投幣夾取物品，進而將先前大力踹一下掉落到
    洞口附近之商品成功夾取，使之掉落在取物洞口內（見原審
    109年度簡上字第237號卷第521頁至第522頁勘驗結果至所
    載、本院卷第261頁至第262頁），而上開經被告成功夾取之
    商品，經告訴人於原審當庭確認係附表二編號10所示之手持
    風扇（見原審109年度簡上字第237號卷第542頁至第543頁）
    。另一次係發生於監視錄影畫面紀錄時間同日凌晨2時29分2
    8秒（原判決誤載為同日凌晨2時29分5秒），即被告先拍打
    機台右側，接著又大力的踹機台兩下，機台內某物品就直接
    掉落取物洞口，面向機台右邊另有其他三、四個物品移動位
    置，之後被告繼續投幣夾取物品（見原審109年度簡上字第2
    37號卷第521頁至第522頁勘驗結果所載、本院卷第266頁）
    ，而上開經被告腳踹而直接掉落洞口之商品，經告訴人於原
    審當庭確認係附表二編號14所示之Hello Kitty 側背包（見
    原審109年度簡上字第237號卷第543頁），其餘諸如附表二
    編號1至編號9、編號11至編號13編、號15至編號18所示之物
    品，因無法判斷是否係因被告先腳踹機台使物品靠近取物口
    附近再投幣夾取，而均難認定被告涉及不法，均無成立竊盜
    罪之餘地。
　㈢前述有關監視錄影畫面紀錄時間同日凌晨2時28分7秒至33秒
    ，依原審及本院勘驗監視錄影畫面結果，被告從機台後方，
    大力踹機台一下，機台內的商品因而掉落在取物洞口附近後
    ，被告繼續投幣夾物，取物夾有掉落再彈起之情形，被告繼
    續投幣夾取物品，進而將先前大力踹一下掉落到洞口附近之
    商品（即附表二編號10所示之手持風扇）成功夾取，使之掉
    落在取物洞口內（見原審109年度簡上字第237號卷第521頁
    至第522頁勘驗結果至所載、本院卷第261頁至第262頁）
    ，由此足見被告腳踹機台的結果，雖使附表二編號10所示手
    持風扇產生位移的結果，但被告並未因腳踹而持有附表二編
    號10所示手持電風扇，而是腳踹之後，繼續透過連續投幣操
    作機台的取物夾，始成功夾取該物品，則被告既然係付費並
    按機台預設程式操作機台，而成功夾取物品，即與竊盜之要
    件不符，而無成立竊盜罪的餘地。何況，被告操作的機台貼
    有「本台位置奇佳，輕輕暗黑技無妨，但嚴厲禁止下列暴力
    行為！24小時錄影中，若造成機器損壞，將逕行求償！」等
    語，有翻拍照片附卷可稽（見警卷第53頁、偵字卷第85頁）
    ，告訴人於偵查中亦表示：「（問：何謂暗黑技？）答：如
    果商品卡在洞口附近或邊邊，大家可以接受輕輕的碰撞讓商
    品掉下來」等語（見偵字卷第17頁至第18頁），顯示娃娃機
    台受限於取物夾的特性，並非機台內的所有商品，都能透過
    取物夾進行夾取，而是僅有在某些特定位置上的商品，始能
    透過取物夾成功夾取，為能滿足操作機台的消費者，有機會
    成功夾取機台內任何商品的消費慾望，機台業者即告訴人因
    此同意操作機台的消費者，得對機台施以外力，使機台內的
    商品產生位移，以方便消費者有機會夾取其想要的商品。換
    言之，消費者於操作機台過程中，為使機台內的商品，更容
    易為其所夾取，而使用外力以造成機台內的商品產生位移的
    結果，依告訴人張貼的公告內容，應非告訴人所禁止。又消
    費者施以外力的力道越大，雖較容易使商品產生位移的目的
    ，但能否使商品位移至較容易夾取的位置，則與施力大小無
    關，但施以的力道越大，較易引起機台的故障或機體的損壞
    ，告訴人因而於前述公告中，明確表達禁止對機台施以暴力
    行為的立場，但告訴人禁止對機台施以暴力，並非基於防止
    消費者對機台施以外力，而造成商品位移至更容易夾取位置
    的結果，而是基於保護機台免於遭消費者過度施力而受到破
    壞的目的。此從告訴人張貼的公告中有關「‧‧‧若造成機器
    損壞，將逕行求償」等用語，亦可推知告訴人並未禁止消費
    者使用外力造成機台內商品產生位移結果，而僅是禁止消費
    者使用足以破壞機台的外力，以免機台因此受損。準此以言
    ，本案被告於上述時間，操作機台過程中，為使機台內商品
    更容易使其夾取，而施以腳踹的外力，進而造成附表二編號
    10所示之手持風扇產生位移的結果，其對機台施以外力而造
    成附表二編號10所示之手持風扇產生位移的結果，參照前揭
    說明，應非告訴人所禁止，客觀上復無證據顯示機台因被告
    施以前述外力，致生毀損之情形，則被告施以外力後，接續
    再透過投幣夾取方式，取得附表二編號10所示之手持風扇，
    即屬付出對價以取得附表二編號10所示之手持風扇，難認其
    行為該當竊盜之構成要件。
　㈣依原審及本院勘驗結果，被告於監視錄影畫面紀錄時間同日
    凌晨2時29分28秒，曾以先拍打機台右側，接著又大力踹機
    台兩下之方式，使機台內附表二編號14所示之Hello Kitty 
    側背包直接掉落取物洞口，面向機台右邊另有其他三、四個
    物品移動位置，之後被告繼續投幣夾取物品（見原審109年
    度簡上字第237號卷第521頁至第522頁勘驗結果所載、本院
    卷第266頁），則附表二編號14所示之Hello Kitty 側背包
    ，既然係未經被告付費，而是直接施以外力，破壞告訴人對
    該物之持有，轉而移置被告自己的實力支配之下，客觀上顯
    已該當竊盜之行為無誤。然依本院勘驗被告於上述時間，接
    連大力腳踹機台兩下之翻拍照片，顯示被告在距離機台約一
    大步的距離，高舉右腳踹向機台（見本院卷第266頁），以
    被告當時施力的姿勢、距離與角度，其顯難注意或觀察到機
    台內的商品，是否因其腳踹，致發生未經付費，即掉落洞口
    內之情形，則被告辯稱其不知有商品因其腳踹而掉落洞口內
    等語，堪認非虛。又依原審與本院勘驗結果，被告於案發當
    日，操作機台夾取物品的過程中，不斷有拍打機身與腳踹機
    台等施以外力之行為（見原審109年度簡上字第237號卷第52
    1頁至第524頁勘驗結果至、至、至所載、本院卷第25
    8頁、第260頁至第263頁、第265頁至第266頁、第269頁、第
    273頁至第274頁），均未見商品曾因被告施以外力而直接掉
    入洞口之結果，足認對機台施以外力，進而導致商品逕自掉
    入洞口之情形，因機率不高而不常見，堪認被告辯稱其腳踹
    後，並未注意機台內有商品直接掉落洞口等語，尚與常情無
    違。且被告腳踹機台，導致附表二編號14所示之Hello Kitt
    y 側背包掉入洞口後，被告並未立即從取物口查看因其施加
    外力而直接掉落的商品內容為何，反而是繼續投幣操作機台
    一節（見原審109年度簡上字第237號卷第522頁勘驗結果所
    載、本院卷第266頁至第268頁），堪認被告腳踹機台的目的
    ，在於使機台內的商品產生位移的結果，以方便其進行夾取
    ，並無藉腳踹而使商品直接掉落洞口，以竊取該物之主觀意
    圖，否則，其豈有不立即察看竊得物品內容，並趁四下無人
    之際，逃離現場，反而繼續滯留現場把玩機台之理！又被告
    自凌晨2時14分抵達案發現場，把玩娃娃機台，迄至同日凌
    晨2時30分46秒至50秒，始第一次從機台取物口拿取其夾取
    的物品（就本案而言，尚包含因被告腳踹而直接掉落如附表
    二編號14所示之Hello Kitty 側背包），此經原審與本院勘
    驗無訛（見原審109年度簡上字第237號卷第522頁勘驗結果
    所載、本院卷第270頁至第271頁），依原審勘驗結果，該次
    被告從取物口合計拿出6個盒裝物品（見原審109年度簡上字
    第237號卷第523頁勘驗結果所載），而依本院勘驗結果，
    顯示被告於前述時間從機台取物口拿取物品之前，業已投幣
    54次（計算式＝14＋12＋12＋6＋2＋8，見本院卷第259頁至第261
    頁、第263頁、第265頁、第268頁），是被告於案發當日，
    反覆對機台施以外力並投幣操作機台夾取機台內商品，且隔
    一段時間之後，始從取物口拿取其夾取的商品，因其投幣夾
    取的次數甚多，而未能清楚記憶自己成功夾取的次數與成功
    夾取商品內容，致未發現其拿取的物品中，有未經付費而遭
    其腳踹而直接掉落如附表二編號14所示之Hello Kitty 側背
    包，被告主觀上因而認為其該次拿取物品包含附表二編號14
    所示之Hello Kitty 側背包，均為其投幣操作機台而取得，
    因欠缺竊取之意思要件，縱其取得之手段，可能涉及民事上
    之侵權責任，尚難認為構成刑法上之竊盜罪。且被告於案發
    當日凌晨2時30分46秒至50秒，從機台取物口拿取其夾取的
    物品後，仍繼續滯留現場把玩機台至同日凌晨2時34分40秒
    止，始從機台取物口第二次拿取其夾取的物品（見原審109
    年度簡上字第237號卷第522頁至第523頁勘驗結果所載、本
    院卷第272頁至第275頁），核與告訴人於警詢中證稱：我當
    時看機台的螢幕紀錄，被告於案發當日大約投了870元等語
    （見警卷第33頁），大致相符，倘若被告於第一次取物口拿
    取物品時，已發現其中的附表二編號14所示之Hello Kitty 
    側背包，為其未經付費竊得的物品，衡情其會立即離開現場
    ，以免竊取犯行遭曝光，自無可能好整以暇繼續留在案發現
    場，從容的把玩機台之理，由此可證被告腳踹機台時，並未
    發現附表二編號14所示之Hello Kitty 側背包直接掉入洞口
    ，其事後從機台取物口拿取其夾取的物品時，亦未發現或認
    識附表二編號14所示之Hello Kitty 側背包，非屬其投幣操
    作機台夾取的物品，而欠缺竊盜的主觀犯意，自不構成竊盜
    犯行。
六、綜上所述，公訴意旨所指被告竊取附表二所示之物品，其中
　　附表二編號1至編號9、編號11至編號13、編號15至編號18所
    示之商品，因均為被告投幣操作機台所夾取，且客觀上並無
    證據顯示被告投幣夾取過程中，該等物品曾遭施以外力始移
    至取物口附近再投幣夾取，而均無成立竊盜罪之餘地。其中
    附表二編號10所示之手持風扇，雖係被告施以外力而產生位
    移，然被告最終仍須投幣操作機台夾取，始取得該物品，應
    屬被告付費取得之物品，難認為竊盜所得，亦不成立竊盜罪
    。而附表二編號14之Hello Kitty 側背包，雖係遭被告腳踹
    機台而逕自掉入機台洞口，而經被告未經付費取得，然因被
    告腳踹當下，難以仔細觀察機台內商品的位移狀況，且其不
    斷投幣操作機台後，始從機台取物口拿取自己夾取的物品，
    因疏未注意，致未發現其拿取的物品有未經付費之情形，致
    欠缺竊盜的主觀犯意，而不成立竊盜。此外，檢察官並未提
    出其他可資佐證被告涉犯本案竊盜犯行之證據。本院因而無
    法獲致被告涉犯竊盜罪之毫無合理懷疑之心證，而屬不能證
    明被告犯罪。原審未查，遽對被告論罪科刑，容有未合，被
    告上訴意旨否認犯行，指摘原判決不當，其上訴為有理由，
    自應由本院將原判決有關被告有罪部分（含原判決就附表二
    編號1至9、編號11至13、編號15至18「不另為無罪」諭知）
    撤銷，並為被告無罪之諭知。至於被告未經付費而取得附表
    二編號14之Hello Kitty 側背包，屬侵害告訴人權利之行為
    ，縱無故意，亦有過失，告訴人固得於民事中向被告求償，
    但此與被告於本案是否成立竊盜，要屬不同的兩事，尚難以
    被告之行為在民事上對告訴人構成侵權，遽認被告應負犯罪
    之刑責。
據上論斷，應依刑事訴訟法第369條第1項前段、第364條、第301
條第1項，判決如主文。　　
本案經檢察官張文傑提起公訴，檢察官乙○○到庭執行職務。
中　　華　　民　　國　　110 　年　　9 　　月　　28　　日
　　　　　  刑事第一庭　審判長法　官　江  德  千
                              法  官　簡  源  希
                              法  官　高  增  泓
以上正本證明與原本無異。
不得上訴。
                              書記官　黃  美  珍
　　　　　　　　　　　　　　　
中　　華　　民　　國　　110 　年　　9 　　月　　28　　日


附表一：
編號 扣案物名稱 數量  1 電動牙刷 1個  2 兒童玩具- 機器人 1個  3 兒童玩具- 拉霸機 1個  4 壽司模型 1個  5 男用皮夾 1個  6 男用T-Shirt 1件  7 男用球帽 1頂  8 Hello Kitty正版存錢筒 1個  9 Hello Kitty 正版零錢包 1個  10 Hello Kitty 正版側背包 1個  11 掌上型遊戲機 1檯  12 造型公仔 1個  13 洗臉機 1檯  14 藍芽喇叭 1個  15 不鏽鋼吸管組 1組  16 手持風扇 1檯 


附表二：
編號 扣案物名稱 數量  1 藍芽耳機 1個  2 有線耳機 1個  3 造型香水 1個  4 女用皮夾 1個  5 女用T-Shirt 1件  6 女用棒球帽 1頂  7 女用側背包 1個  8 車用點菸器充電器 1個  9 吊掛式肩用風扇 1個  10 手持風扇 1個  11 卡通造型地墊 1個  12 卡通造型玻璃杯 1個  13 Hello Kitty 正版馬克杯 1個  14 Hello Kitty 正版側背包 1個  15 不鏽鋼吸管組 1組  16 掌上型遊戲機 1檯  17 造型公仔 1個  18 藍芽喇叭 1個